【裁判字號】    88,訴,868
【裁判日期】    890421
【裁判案由】    偽造有價證券等
【裁判全文】
臺灣臺南地方法院刑事判決                          八十八年度訴字第八六八號
    公  訴  人  臺灣臺南地方法院檢察署檢察官
    被      告  戊○○
    指定辯護人  本院公設辯護人甲○○
右列被告因偽造有價證券等案件，經檢察官提起公訴（八十八年度偵字第七七五九號
、八十八年度偵字第一一○二號、八十八年度偵緝字第四二九號），本院判決如左：
    主  文
戊○○共同連續意圖供行使之用，而偽造有價證券，處有期徒刑參年貳月。
本票壹紙（發票人：蔡昆全、票號：一五二八○五號、到期日：八十七年九月二十日
、面額：新臺幣拾壹萬元）沒收。
    事  實
一、戊○○曾於民國八十七年三月間，向地下錢莊借貸，其後負擔高額本金利息，已
    無支付能力，竟基於意圖為自己不法所有之概括犯意，採「以債養債」方式，於
    附表所示時間，連續以如附表所示事由，並願簽立本票擔保等語，在臺南市○○
    路三三三巷五號乙○○（起訴書誤載為張昭雪）家中，向乙○○貸款，使之陷於
    錯誤而如數貸與共計新臺幣（下同）八十七萬元。其間，戊○○曾虛以其任職之
    「裕全電子公司」領班「蔡昆全」需款十一萬元，委託伊代借之情，向乙○○貸
    款（即附表項次二事實），乙○○乃要求該「蔡昆全」必須提出本票以擔保債權
    ，戊○○乃與其夫丁○○（業據本院另行審結）共同基於意圖行使之犯意聯絡，
    先由丁○○於八十七年十月間，在臺南縣永康市○○街一○七巷六一弄一號家中
    ，偽造「蔡昆全」署押及指印，偽造成本票一紙（票號：一五二八○五號、發票
    日：八十七年九月十二日、發票人：蔡昆全、票面金額：十一萬元），復由戊○○於同日晚間持上開偽造之本票，至前揭乙○○住處，交付行使。嗣於八十七年
    十一月六日晚間，戊○○全家搬遷，不知去向，而乙○○按前開「蔡昆全」本票
    所載地址查詢，復查無該地址，乙○○至此始知受騙。
二、案經乙○○訴由臺灣臺南地方法院檢察署檢察官偵查起訴。
    理  由
一、訊據被告戊○○對於右揭同案被告丁○○偽造「蔡昆全」本票，並由伊交付告訴
    人乙○○作為債權擔保等情均坦承不諱，經核與告訴人所指訴之被害情節，以及
    同案被告丁○○所供述相符，並有該偽造之「蔡昆全」本票影本附卷可稽，被告
    戊○○此部份自白應堪信為真實。另被告雖亦不否認於八十七年五月時，向地下
    錢莊借款十五萬元，且開始向告訴人借款時，手頭已經很緊了，並於附表所示時
    間，向告訴人借貸如附表所示金額等情，然矢口否認有詐欺犯行。經查，被告戊○○連續於附表所示時間，向告訴人借款之事實，業據告訴人指訴歷歷，並有被
    告所開立之本票影本十張存卷可參，被告且不否認前開十張本票之真正，被告此
    部份自白亦堪採為真實；至於被告所稱「蔡昆全」、「丙○○」等人是否真實存
    在，其供詞一再反覆，先於偵訊中供稱「裕全電子」、「蔡昆全」等均係其所虛
    構（八十八年五月二十四日偵訊筆錄），並稱「丙○○」現到日本了，找不到了
    （八十八年四月二十九日偵訊筆錄）；其後於本院審理時，則又供稱附表項次二
    之十一萬元確係「蔡昆全」所借，其曾向「蔡昆全」稱必須開本票借錢等語（本
    院八十八年八月四日訊問筆錄），以及「丙○○」是否死亡並不清楚，其與「丙○○」已無法聯絡云云，被告以「蔡昆全」、「丙○○」須借款之名義，向告訴
    人借貸，卻無法明確交代該二人之年籍地址等相關資料，其據以向告訴人借款之
    說詞已有可疑。又本院依被告所稱「丙○○」居住於臺中市等語，函調「丙○○
    」口卡片，並當庭命被告指認，然被告稱其中並無其所認識之「丙○○」，是縱
    使「丙○○」確有其人，審諸被告自稱「丙○○」為其好友，又為渠向告訴人借
    款，應無不知「丙○○」居所之理，可認被告係刻意拒絕提供該「丙○○」之相
    關資料，並可進一步推論實際借款者，並非「丙○○」；此外，被告離開臺南市
    遷往他處時，曾以信函向告訴人稱：「我同學（即指「丙○○」）在自殺第二次
    時，早已死了」等語，有該信函附卷可稽，則被告既已明知「丙○○」死亡，猶
    以其名義向告訴人借款，益可認定其有詐欺之意圖。次查，被告另辯稱，其雖曾
    向告訴人借貸，並開立本票，但其後所開立之本票均屬之前尚未清償之本金加上
    利息後，重新開一張本票交付予告訴人（亦即新債清償）云云，然一般以本票擔
    保債權款者，在清償或換票擔保時，均會將原先供做擔保之本票取回，或要求貸
    與人當場將本票撕毀，以避免日後遭到雙重追索，而告訴人用以舉證被告向其貸
    款之本票共十紙，業據告訴人提出原本經本院審核無誤，被告所辯其中部份借款
    係重新開立本票以擔保舊債務等語，乃不足採。綜上所述，被告因於八十七年五
    月間向地下錢莊借錢，其後無法負擔高額利息，乃採「以債養債」方式，向告訴
    人借款還地下錢莊之情，要可認定，衡諸被告既已無法清償地下錢莊之利息，自
    更無可能清償向告訴人所借之款項，被告之不法所有意圖顯然；又被告以虛構「
    蔡昆全」、「丙○○」需用款項為由，向告訴人行借，誤導告訴人對於貸款人之
    身分認知，並可認係屬詐術行為，是本件事證已臻明確，被告詐欺之犯行亦可認
    定。
三、被告連續於附表所示時間，以不實之附表所示事由，向告訴人詐取如附表所示金
    額共計八十七萬元，又與丁○○共同意圖供行使之用，由丁○○偽造有價證券後
    ，由被告持以交付告訴人供作債權擔保，核其所為，係犯刑法第三百三十九條之
    詐欺取財罪，以及同法第二百零一條第一項之偽造有價證券罪，其低度之行使偽
    造有價證券行為，應為偽造之高度行為所攜手，不復另論；另行使偽造有價證券
    ，當然包含詐欺性質，亦不另論詐欺取財罪。被告與丁○○對於偽造有價證券之
    行為，有犯意之聯絡與行為之分擔，均為共同正犯；另被告連續數次詐欺犯行，
    時間緊接，犯構成要件相同之罪，顯係基於概括之犯意為之，應依連續犯之規定
    論以一罪。又被告以「蔡昆全」名義向告訴人借款時，已經以自己名義開立本票
    一紙，其後始應告訴人之要求，另行與丁○○共同偽造上開本票以供作擔保，則
    被告此偽造有價證券之行為，與前開連續詐欺罪間，有方法結果之牽連關係，有
    方法結果之牽連關係，應從一重以偽造有價證券罪處斷。爰審酌被告為清償地下
    錢莊債務，連續向告訴人借貸，金額共達八十七萬元，且事後搬遷避債，嗣臺灣
    臺南地方法院檢察署檢察官予以通緝始到案，於偵查及本院審理過程中，復一再
    飾詞狡辯之犯罪後態度等一切情狀，量處如主文所示之刑，以資懲儆。偽造之本
    票一紙（發票人：蔡昆全、票號：一五二八○五號、到期日：八十七年九月二十
    日、面額：新臺幣拾壹萬元），併依法宣告沒收。
據上論斷，應依刑事訴訟法第二百九十九條第一項前段，刑法第二十八條、第五十六
條、第二百零一條第一項、第三百三十九條第一項、第五十五條、第二百零五條，罰
金罰鍰提高標準條例第一條前段，判決如主文。
本案經檢察官羅瑞昌到庭執行職務。
中      華      民      國      八十九      年    四    月    二十一    日
                                        臺灣臺南地方法院刑事第四庭
                                                法  官  吳  坤  芳
右正本證明與原本無異。
如不服本判決，應於判決送達後十日內向本院提出上訴狀( 應附繕本 )。
                                                書記官  馬  愛  君
中      華      民      國      八十九      年    四    月    二十一    日
附錄論罪科刑法條：
刑法第二百零一條：
意圖供行使之用，而偽造、變造公債票、公司股票或其他有價證券者，處三年以上十
年以下有期徒刑，得併科三千元以下罰金。
行使偽造、變造之公債票、公司股票或其他有價證券，或意圖供行使之用，而收集或
交付於人者，處一年以上七年以下有期徒刑，得併科三千元以下罰金。
刑法第三百三十九條：
意圖為自己或第三人不法之所有，以詐術使人將本人或第三人之物交付者，處五年以
下有期徒刑、拘役或科或併科一千元以下罰金。
以前項方法得財產上不法之利益或使第三人得之者，亦同。
前二項之未遂犯罰之。


司法院資訊處製作；財團法人民間司法改革基金會備份。
